臺灣高等法院民事判決　　　　　　　　　　　　　九十二年度上易字第一一九三號
　　上　訴　人　甲○○
　　　　　　　　戊○○
　　　　　　　　庚○○
　　　　　　　　丙○○
　　　　　　　　乙○○
　　　　　　　　己○○
　　共　　　同
　　訴訟代理人　張立業律師
　　複　代理人　趙佑全律師
　　被　上訴人　丁○○
右當事人間第三人異議之訴事件，上訴人對於中華民國九十二年十月十六日臺灣臺北
地方法院九十一年度訴字第五六五五號第一審判決提起上訴，本院於九十三年四月二
十七日言詞辯論終結，判決如下：
    主      文
原判決廢棄。
被上訴人在第一審之訴駁回。
第一、二審訴訟費用由被上訴人負擔。
    事      實
甲、上訴人方面：
一聲明：
  (一)原判決廢棄。
  (二)右廢棄部分，被上訴人在第一審之訴駁回。
二陳述：除與第一審判決記載相同者予以引用外，補稱：
  (一)被上訴人所提出之合建契約，不足以證明被上訴人之母姚楊鼎玉係臺北市○○區
    ○○路五段一五○巷四一一弄四號六樓之建物原始取得人：
    (1)原判決引用之合建契約第一條，該合建契約之乙方為「陳達仁」，不包含「徐
      武勝」，原判決認定事實顯有錯誤之嫌，且被上訴人主張其母姚楊鼎玉「原始
      取得系爭之臺北市○○區○○路五段一百五十巷四百一十一弄四號六樓建物之
      所有權」，因所有權存在為積極事實，自應由被上訴人舉證責任。而被上訴人
      所爭執之前開建物，其整棟均係未辦保存登記之建物，其建照號碼為：臺北市
      政府工務局七九建字第○一二四號，起造人：翁光儀（即八十三年民執正字第
      五五五○號強制執行事件之債務人），非被上訴人主張之合建契約當事人陳達
      仁與其母姚楊鼎玉，該二人是否就合建契約有履行之行為，亦應由被上訴人負
      舉證責任。原判決就該部分未命被上訴人舉證，已有未洽。更何況被上訴人之
      母姚楊鼎玉於八十三年十一月十七日就與本件訴訟相同之訴求，向原法院提出
      訴訟，主張系爭強制執行標的物之建物，係「翁光儀、徐武勝、徐添勝等三人
      所公同共有」。換言之，當時姚楊鼎玉係主張其非所有權人，則姚楊鼎玉簽訂
      合建契約之真意已明並非如原審判決書所引用之具有買賣與承攬混合契約性質
      ，而係由建主原始取得房屋之所有權後而與地主互易房屋而已。且該合建契約
      書之乙方為訴外人陳達仁，並非八十三年民執正字第五五五○號之強制執行債
      務人翁光儀，亦非系爭建物之起造人，焉能證明其母姚楊鼎玉與翁光儀間有任
      何合建關係存在？換言之，被上訴人應就其主張之合建契約舉證證明：姚楊
      鼎玉所簽立之合建契約之乙方為陳達仁與徐武勝間有何關係存在？徐武勝與
      建照號碼為：臺北市政府工務局七九建字第○一二四號，起造人：翁光儀間又
      有何關係存在？
    (2)被上訴人所提出之被證二、三、四、五，有下列之問題存在：
      被上訴人應就其所提出之被證二、三、四舉證證明其形式及實質之真正，被
        上訴人迄今未提出之有關徐武勝與翁光儀有合夥關係之積極證據，即便該被
        證二、三、四能證明為徐武勝所為，亦僅為徐武勝之片面之詞，不足以積極
        證明徐武勝與翁光儀有合夥關係存在。
      況被上訴人所提出姚楊鼎玉所簽立之合建契約之乙方為陳達仁，非徐武勝，
        而被上訴人所提之證物中，未提及徐武勝有承繼「其母姚楊鼎玉與陳達仁所
        簽立之合建契約關係」。
    (3)即便被上訴人能就前開事實完全舉證，然由八十五年十一月十八日與翁光儀簽
      訂之「合建房地協議契約（和解）書」，由該「合建房地協議契約（和解）書
      」第一條約定：「：：乙方（翁光儀）應於本約簽訂日起三個月內取得使用執
      照，並立即辦畢第一次所有權人之登記：：」，足見系爭房屋之第一次所有權
      登記名義人為建主翁光儀，而系爭房屋迄今仍未辦理第一次所有權登記為兩造
      所不爭，則若依該協議書第一條之約定看來，建主翁光儀即為系爭房屋之所有
      權第一次登記名義人並且原始取得該屋之所有權。原判決就該協議書第一條所
      載明關於系爭房屋所有權人明顯條文置而不論，卻引用合作興建吳興街大廈協
      議書出資約定，且以該出資認定為買賣，然該協議書係已載明購買土地事宜，
      若依該協議書內容所載看來，則被上訴人之母係將土地出賣予翁光儀無誤，並
      非以土地為出資，顯原判決認定事實之違誤之處。
    (4)另由被上訴人於答辯狀所提之其母姚楊鼎玉之遺產稅資料所申報之遺產可反證
      下列事項：
      系爭建物根本未列入被上訴人之母姚楊鼎玉之遺產，被上訴人為其母之繼承
        人，顯見被上訴人明知系爭建物於其母姚楊鼎玉死亡時仍非其母所有，故根
        本未列入其母之遺產予以申報遺產稅。
      被上訴人未將系爭建物列入其母之遺產予以申報遺產稅，然又有所謂「遺產
        繼承協議書」，豈非矛盾，顯見被上訴人所提出之「遺產繼承協議書」係被
        上訴人與其父臨訟製作，不足採信。
  (二)被上訴人於其答辯狀中又主張「時效取得」系爭建物之所有權；建照業已失效，
    起造人翁光儀已非系爭建物之所有權人。查：
    (1)就被上訴人主張時效取得系爭房屋之所有權，反駁如下：
      原始取得與時效取得係兩相對立之法律概念，不能一併主張，且系爭建物早
        於八十三年即被原法院民事執行處予以查封，被上訴人如何和平占有，而其
        所提之四鄰證明書，並不足以證明其為和平占有之事實，況且被上訴人亦應
        舉證證明其占有之始為善意並無過失之處。另被上訴人主張係從八十一年即
        無水電，被上訴人如何於八十一年起即居住於其內，其所提出之四鄰證明書
        之實質真正，亦應由被上訴人負舉證之責任。
      另依最高法院五十六年台上字第九二二號判決意旨，以所有之意思，占有他
        人未登記之不動產，於取得時效完成時，僅取得請求登記為所有人之權利，
        並非當然取得所有權。故在地政機關未為所有權登記前，被上訴人仍非所有
        權人，被上訴人既主張時效取得，豈非承認系爭之房屋為他人所有。
  (2)就被上訴人主張建照業已失效，起造人翁光儀已非系爭建物之所有權人，予以反
    駁如下：
    上訴人等所指封之建物，依照建照執照所載，其起造人確為本件執行程序債務
      人翁光儀（已死亡，由其繼承人張寶丹等人繼承），翁光儀既為建物之原始起
        造人，自原始取得該建物之所有權。至於建照執照僅不過為債權人指封當時
        之證明文件而已。縱使該證明文件依建築法相關法令失效，然所查封建物之
        所有權人並不因建照執照失效而當然喪失其所有權人之地位。
      若被上訴人之見解可成立，被上訴人亦非當然取得系爭建物之所有權，亦無
        法時效取得系爭建物之所有權，因被上訴人無法占有他人未登記之不動產之
        故。
  (三)被上訴人之訴應予程序駁回，不得為實體判決：
    (1)本件被上訴人就八十三年執字第五五五○號執行事件，就被上訴人主張之門牌
      號碼：臺北市○○區○○路五段一五○巷四一一弄四號六樓之建物所提起之第
      三人異議之訴，於原審辯論終結前，已經原法院民事執行處予以撤銷該部分之
      執行並予以啟封，被上訴人所主張撤銷該部分之執行，顯不符權利保護要件，
      且已無撤銷之必要。
    (2)強制執行法第十五條雖規定：「第三人就執行標的物有足以排除強制執行之權
      利者：：」，其前題要件必須執行法院就執行標的物為執行，否則若執行法院
      並未執行或已撤銷執行，即無執行標的物可言，原法院民事執行處在原審辯論
      終結前早予以撤銷對於「臺北市○○區○○路五段一五○巷四一一弄四號六樓
      之建物」之執行，則「臺北市○○區○○路五段一五○巷四一一弄四號六樓之
      建物即非八十三年執字第五五五○號執行事件之執行標的物，被上訴人自無依
      強制執行法第十五條提起第三人異議之訴之餘地。
  (四)被上訴人第三人異議之訴無理由：
    (1)依據臺北市政府工務局七九建字第○一二四號建造執照之記載，系爭建物之起
      造人係翁光儀。上開建造執照係公文書，依法推定為真正。若被上訴人否認其
      形式或實質之真正，依法應由其負舉證責任。
    (2)上訴人否認姚楊鼎玉與徐武勝所簽訂合建契約之真正，被上訴人迄今仍無法舉
      證證明其真正。
    (3)縱使被上訴人能舉證證明其母姚楊鼎玉與徐武勝所簽訂合建契約之真正，惟系
      爭建物之起造人係翁光儀，非徐武勝。姚楊鼎玉與徐武勝所簽訂合建契約之契
      約相對人係徐武勝，非翁光儀，基於債權契約相對性原則，被上訴人不得主張
      其母姚楊鼎玉所簽訂合建契約對翁光儀發生效力，至多只能主張對徐武勝發生
      效力。
    (4)被上訴人既不得主張其母姚楊鼎玉所簽訂合建契約對翁光儀發生效力，至多只
      能主張對徐武勝發生效力，則本件即不得主張其母姚楊鼎玉基於所簽訂之合建
      契約就系爭建物係原始出資而取得所有權。
    (5)被上訴人應就其所主張且被上訴人主張姚楊鼎玉「原始取得系爭之臺北市○○
      區○○路五段一百五十巷四百一十一弄四號六樓建物之所有權」之事實舉證以
      實其說，然被上訴人迄未就此舉證。
    (6)被上訴人迄今既無法舉證，其母姚楊鼎玉對系爭建物之所有權存在，且被上訴
      人已合法繼承其母姚楊鼎玉對系爭建物之所有權，則被上訴人基於系爭建物所
      有權人之地位提起本件第三人異議之訴自屬無理由。
三證據：除援用第一審所提出者外，補提：
  上證(一)：臺北市政府工務局建築管理處書函。
乙、被上訴人方面：
一聲明：上訴駁回。
二陳述：除與第一審判決記載相同者予以引用外，補稱：
  (一)本件強制執行自始未經撤銷。
  (二)本件合建契約書簽訂人甲方為姚楊鼎玉，乙方徐武勝、陳達仁。合建契約係買賣
    與承攬之混合契約，姚楊鼎玉原始取得該建物所有權。
  (三)被上訴人係取得時效利益之登記請求權人，已向地政事務所辦理時效取得，取得
    所有權之期待權，有排除強制執行之權利。姚楊鼎玉於八十一年間將土地所有權
    狀交付合建契約相對人徐武勝，代書乙○○違法登記予自己及甲○○，徐武勝被
    通緝，乙○○因偽造文書被起訴。姚楊鼎玉所有土地未設定抵押權。徐武勝、陳
    達仁未履行合建契約書，何來補貼利息。
  (四)建造執照起造人無法認定系爭建物所有權人，是否為建物所有權人應以出資為據
    。姚楊鼎玉以土地出資合建房屋，自然取得該建物所有權。
  (五)本件合建爭議係精密、細緻之詐欺行為。被上訴人之父姚仲輝與翁光儀簽訂之和
    解書證明姚楊鼎玉所有土地由乙○○片面移轉登記為自己所有。再該和解書所謂
    建主翁光儀，係指翁光儀以建造執照起造人名義與被上訴人之父簽訂和解契約。
    翁光儀之繼承人未將系爭建物列為遺產，故翁光儀非系爭建物所有權人，上訴人
    之查封行為自始無效。
  (六)本件訴訟就系爭建物鑑價部分合法。遺產資料申報係筆誤，且遺產稅申報程序與
    遺產繼承係二不同法律概念。
  (七)被上證三十、三十一證明被上訴人居住於系爭建物六樓之事實。
三證據：除援用第一審所提出者外，補提：
  被上證(一)：遺產繼承協議書。
  被上證(二)：徐武勝寄發之存證信函。
  被上證(三)：徐武勝於八十三年出具之承諾書。
  被上證(四)：徐武勝出具之收據影本。
  被上證(五)：通緝書。
  被上證(六)：臺灣臺北地方法院八十四年度聲字第二八八二號、八十五年度聲字第一
            三七一號、九十一年度聲字第三三七二號民事裁定。
  被上證(七)：稅捐稽徵處就未登記建物評定現值影本。
  被上證(八)：鶯歌鎮○○○段阿南坑小段第九十二之三、九十二之十四、九十二之十
            五地號之土地登記謄本。
  被上證(九)：臺北市松山地政事務所關於被上訴人申請時效取得函影本三份。
  被上證(十)：里長證明書。
  被上證(十一)：余秀琴、高其蘭出具之土地四鄰證明書、保證書。
  被上證(十二)：臺北市政府工務局出具之訴願答辯書影本。
  被上證(十三)：謝在全著民法物權論第八十九頁第五點。
  被上證(十四)：姚楊鼎玉
  被上證(十五)：合建契約。
  被上證(十六)：最高法院八十五年度臺上字第一九○四號民事判決。
  被上證(十七)：被上訴人之父與上訴人簽訂之和解契約。
  被上證(十八)：乙○○之起訴書。
  被上證(十九)：翁光儀之繼承人提出於財政部國稅局之遺產申報資料。
  被上證(二十)：最高法院六十年度臺上字第三三七二號判例。
  被上證：謝在全著民法物權論第一七七、一七八頁。
  被上證：劉清景、施茂林編強制執行法第一三八頁。
  被上證：土地登記謄本：建號：○二○四九影本。
  被上證：上訴人提出之強制執行陳報狀、調查執行筆錄、參與分配聲明狀。
  被上證：系爭建物之合建地主所簽訂之合建契約。
  被上證：司法院大法官會議釋字第二九一號解釋影本。
  被上證：最高法院八十年六月四日八十年度第二次民事庭會議決議。
  被上證：三十三年六月二十一日院字第二六九九號解釋影本。
  被上證：謝在全著民法物權第一九六頁。
  被上證、：被上訴人住居系爭建物六樓之法律上依據。
  聲請訊問證人陳達仁、余秀琴。
丙、本院依職權調閱臺灣臺北地方法院八十三年度執字第五五五○號執行卷宗、八十
    四年度聲字第二八八三、八十五年度聲字第一三七一號聲請卷宗、函查姚楊鼎玉
    之繼承人有無拋棄繼承、限定繼承暨姚楊鼎玉之繼承人申報遺產稅資料、函調臺
    北縣鶯歌鎮○○○段阿南坑小段九十二之三、之四、之五地號土地登記等相關資
    料、調本院八十三年度上字第一九一八號卷等。
    理      由
一本件被上訴人起訴主張被上訴人之母姚楊鼎玉於七十七年間與徐武勝、陳達仁合建
  房屋，約定地主即姚楊鼎玉提供土地予建商合建，地主分得房屋一戶，姚楊鼎玉對
  分得之建物即臺北市○○區○○路五段一五○巷四百一一弄一四號六樓（下簡稱系
  爭十四號六樓建物）屬原始建築人，前揭系爭十四號六樓建物為姚楊鼎玉出資建築
  ，雖尚未為登記，姚楊鼎玉仍原始取得該建物之所有權；嗣姚楊鼎玉逝世，被上訴
  人繼承前揭建物，得基於所有權，排除上訴人之強制執行，另被上訴人自八十一年
  六月間與姚楊鼎玉住居於系爭建物至今已逾十年，合於民法第七百七十條時效取得
  要件，被上訴人已於九十一年九月向臺北松山地政事務所申請時效取得系爭建物所
  有權在案，故被上訴人就原法院八十三年度民執正字五五五○號強制執行事件之執
  行標的物有所有權，得排除強制執行之權利，爰依強制執行法第十五條之規定提起
  本件訴訟，請求判決原法院八十三年度執字第五五五○號給付票款強制執行事件，
  就被上訴人所有建物（即系爭十四號六樓建物）所為之強制執行程序應予撤銷云云
  ；上訴人則以系爭建物整棟未為保存登記，起造人為訴外人翁光儀，被上訴人非系
  爭建物之所有權人，無排除強制執行之權利；再翁光儀合建房地協議契約（和解）
  書簽定時姚楊鼎玉已死亡，該和解書未由全體繼承人簽署，是否生效非無疑問，且
  該約僅具債權契約性質，而所有權之有無仍須依民法物權篇之規定認定，不因翁光
  儀承諾履行將被上訴人登記為系爭建物所有人，而影響上訴人強制執行之權利；再
  被上訴人僅為和解契約之債權人，與強制執行法第十五條之規定不符，被上訴人不
  得據該和解書主張排除強制執行，又系爭十四號六樓建物自八十三年間即遭法院查
  封，被上訴人無由和平占有，其主張時效取得，自無可採，且原法院八十三年執字
  第五五五○號執行事件，就被上訴人主張之系爭十四號六樓建物已經原法院民事執
  行處予以撤銷該部分之執行並予以啟封，被上訴人所主張撤銷該部分之執行，顯不
  符權利保護要件等語資為抗辯。
二按強制執行法第十五條所指之債權人包括聲請執行之債權人及有執行名義而參與分
  配之債權人，原法院八十三年度執字第五五五○號給付票款強制執行事件原聲請人
  雖僅為上訴人甲○○、戊○○、己○○、庚○○、丙○○五人，然上訴人乙○○於
  原法院八十三年度執字第五五五○號給付票款強制執行事件進行中，執原法院九十
  年度重訴字第四六○號、九十年度訴字第四八七二號民事確定判決為執行名義聲請
  參與分配一事，已據本院依職調取原法院八十三年度執字第五五五○號給付票款強
  制執行事件案卷審閱屬實（甲○○、戊○○、己○○、庚○○、丙○○五人強制執
  行聲請狀、乙○○參與分配聲明狀影本見本院卷(二)第八十頁以下、第八十五頁以下
  ），是上訴人乙○○為強制執行法第十五條規定之債權人，被上訴人以其為被告提
  起本件訴訟，於法並無不合，合先敘明。
三被上訴人主張被上訴人之母姚楊鼎玉於七十七年間與徐武勝、陳達仁合建房屋，約
  定地主姚楊鼎玉提供土地予建商合建，地主分得房屋一戶，姚楊鼎玉對分得之建物
  即系爭十四號六樓建物屬原始建築人，該建物為姚楊鼎玉出資建築，雖尚未為登記
  ，姚楊鼎玉仍原始取得該建物之所有權；嗣姚楊鼎玉逝世，被上訴人繼承前揭建物
  ，得基於所有權，排除上訴人之強制執行，另被上訴人已於九十一年九月以時效取
  得系爭建物為由向臺北松山地政事務所申請時效取得系爭建物所有權在案，故被上
  訴人就原法院八十三年度民執正字五五五○號強制執行事件之執行標的物有所有權
  ，得排除強制執行之權利，依強制執行法第十五條之規定提起第三人異議之訴，請
  求判決原法院八十三年度執字第五五五○號給付票款強制執行事件，就被上訴人所
  有建物（門牌號碼臺北市○○區○○路五段一五○巷四一一弄十四號六樓）所為之
  強制執行程序應予撤銷等情，固據被上訴人提出被上訴人及其母之
  契約書、證明書、臺北市稅捐稽徵處信義分處書函、土地所有權狀等為證。
四惟查被上訴人係依強制執行法第十五條之規定提起本件第三人異議之訴，有被上訴
  人之起訴狀在卷可憑（原審卷(一)第九頁）。按「第三人就執行標的物有足以排除強
  制執行之權利者，得於強制執行程序終結前，向執行法院對債權人提起異議之訴。
  如債務人亦否認其權利時，並得以債務人為被告。」強制執行法第十五條定有明文
  。故第三人異議之訴，應於強制執行開始後執行終結前提起之，若第三人提起異議
  之訴時，執行程序尚未終結，而於訴訟進行中執行程序已告終結者，則已無從排除
  強制執行，其訴已毫無實益。再「強制執行以處分主義為原則，故強制執行之開始
  ，不問法院依職權或依當事人之聲請，債權人應均得於強制執行程序終結前撤回強
  制執行全部或一部之聲請，其經債權人撤回之部分，該強制執行程序即因而終結。
  」、「強制執行程序終結前，債權人得撤回強制執行之聲請。」（最高法院八十八
  年度臺抗字第六○一號、七十一年度臺抗字第二三二號裁判參照－見本院卷(二)第九
  十四頁）。本件上訴人甲○○、戊○○、己○○、庚○○、丙○○五人於八十三年
  六月二日以翁光儀為債務人，就臺北市○○區○○段三小段第二五一地號土地、該
  土地上未辦保存登記之地上七層、地下二層樓房（即門牌號碼臺北市○○區○○路
  五段一五○巷四一一弄十、十二、十四號一至七樓房屋）聲請強制執行（本院卷(二)
  第八十頁以下，執行標的見原審卷(一)第一三○頁、本院卷(二)第九十一頁）。然上訴
  人甲○○、戊○○、己○○、庚○○、丙○○五人於八十五年五月二十二日向執行
  法院為部分之撤回，有該五人民事強制執行部分撤回聲請狀載「茲聲請人願對債務
  人上開查封不動產為部分之撤回，爰狀請准予對附表二所示建物之查封撤回執行。
  」及該狀之附表二附於原法院八十三年度執字第五五五○號執行卷宗內可參（影本
  見原審卷(一)第一二七頁、第一二八頁、第一三二頁，另按上訴人甲○○、戊○○、
  己○○、庚○○、丙○○五人該聲請狀具狀日期為八十五年五月二十二日，惟依上
  開執行卷宗內所示，原法院收文日期為八十五年五月二十一日－本院卷(二)第九十六
  頁）。依原審卷(一)第一三二頁之附表二載Ａ棟六樓即為本件系爭臺北市○○區○○
  路五段一五○巷四百一一弄十四號六樓建物。揆諸前開說明，上訴人甲○○、戊○
  ○、己○○、庚○○、丙○○五人於強制執行程序終結前撤回強制執行一部（包括
  本件前揭系爭十四號六樓建物）之聲請，其經債權人撤回之部分，該強制執行程序
  即因而終結，則系爭十四號六樓建物之執行程序已告終結者，已無從排除強制執行
  ，被上訴人第三人異議之訴已毫無實益。
五或謂上訴人甲○○、戊○○、己○○、庚○○、丙○○五人在八十五年五月二十二
  日於強制執行程序終結前撤回強制執行一部（包括撤回本件系爭十四號六樓建物之
  執行）之執行，執行法院雖於八十五年五月三十日函臺北市松山地政事務所塗銷系
  爭十四號六樓建物之不動產查封登記，而臺北市松山地政事務所未即時塗銷系爭十
  四號六樓建物之不動產查封登記，有該所函在卷可參（原審卷(一)第一五六頁、第一
  五七頁、第二○八頁）。被上訴人認系爭十四號六樓建物之執行程序仍未終結，並
  據以提起本件第三人異議之訴，惟臺北市○○區○○段三小段第二○四九建號建物
  其他登記事項已載：「92５信義字一一五四七號依臺北地方法院年５月日北
  院仁字民執正五五五○字第一六六九三函塗銷信義路５段一五○巷四一一弄十四
  號５、６、７樓及信義路５段一五○巷四一一弄十二號１、７樓之查封登記。」（
  本院卷(二)第九十頁），被上訴人亦不否認「土地登記簿上部分塗銷查封」，其所提
  出之被上證二十三之前揭第二○四九建號建物亦為相同之記載（本院卷(一)第一九六
  頁、第二三六頁），前開地政事務所並於九十二年六月六日以北市松地一字第○九
  二三○四六二一○○號函原法院，主旨載：「有關本市○○區○○段三小段二○九
  四建號（信義路五段一五○巷四一一弄十、十二、十四號〔一至七樓〕之未登記建
  物塗銷部分查封登記乙案，業經本所以九十二年信義字第一一五二一、一一五四七
  號案辦竣登記，請查照。」，說明：「二、：：經本所報奉臺北市政府地政處前揭
  研討會討論獲致決議略以：『：：二、：：惟本案臺灣臺北地方法院八十五年囑託
  塗銷查封登記書所載之建物門牌及樓層既已至為明確，本案應可於該建物標示部分
  之其他登記事項欄，依法院所囑將該院之文號、塗銷查封之門牌號及樓層登記之，
  以為公示，俾解民困。』本案現已由本所依前開會議決議內容於祥和段三小段二○
  四九建號登記簿建物標示部分其他登記事項欄，登載貴院八十五囑託塗銷查封登記
  書之文號、塗銷查封之門牌號及樓層：：」，亦有該附於前揭執行卷宗可參（影本
  見本院卷(二)第九十一頁、第九十二頁、第九十三頁），是系爭十四號六樓建物之執
  行非但因上訴人甲○○、戊○○、己○○、庚○○、丙○○五人之撤回強制執行而
  終結，且地政事務所亦已就系爭十四號六樓建物之查封為塗銷查封之登記，被上訴
  人之第三人異議之訴仍無實益。
六被上訴人另辯稱「執行法院根本未為撤銷查封登記」、「再者，上訴人已於民國八
  十九年、九十一年就已遞狀將撤回部分『追加』再執行：：」云云（本院卷(一)第一
  九六頁）。然執行法院確於八十五年五月三十日函臺北市松山地政事務所塗銷系爭
  十四號六樓建物之不動產查封登記，已如前述，被上訴人所辯稱執行法院未為撤銷
  查封登記云云，與事實不符。另上訴人甲○○、戊○○、己○○、庚○○、丙○○
  五人雖於八十九年一月二十四日向執行法院提出陳報狀載「：：原查封之標的物尚
  未蒙鈞處拍賣，債權迄今仍未受償分文，實有繼續執行之必要：：」（本院卷(一)第
  二三七頁、第二三八頁），惟上訴人甲○○、戊○○、己○○、庚○○、丙○○五
  人既在八十五年五月二十二日於強制執行程序終結前撤回強制執行一部（包括本件
  系爭十四號六樓建物）之執行，則其等於八十九年一月二十四日提出陳報狀載「實
  有繼續執行之必要」，當指撤回部分以外之標的繼續執行。又上訴人甲○○、戊○
  ○、己○○、庚○○、丙○○五人於執行法院八十九年二月十五日調查時陳述：「
  ：：該撤回之部分我方追加再執行。」，惟其全文為：「一本件不動產債權人于
  ５撤回部分，惟地政所６７函覆未敘明應塗銷之樓層始可辦理，唯當初查封係
  整棟查封，如無法撤銷部分，請求就原查封標的全部繼續執行，該撤回部分我方追
  加再執行。」（本院卷(一)第二四一頁），即上訴人甲○○、戊○○、己○○、庚○
  ○、丙○○五人係主張如地政事務所無法為塗銷部分查封之登記，則撤回部分追加
  再執行，而臺北市○○區○○段三小段第二○四九建號建物其他登記事項已載：「
  92５信義字一一五四七號依臺北地方法院年５月日北院仁字民執正五五五
  ○字第一六六九三函塗銷信義路５段一五○巷四一一弄十四號５、６、７樓及信義
  路５段一五○巷四一一弄十二號１、７樓之查封登記。」有如前述，已無上訴人甲
  ○○、戊○○、己○○、庚○○、丙○○五人所稱「如無法撤銷部分」，即無追加
  執行之問題。遑論系爭十四號六樓建物之執行及查封，已經上訴人甲○○、戊○○
  、己○○、庚○○、丙○○五人撤回該部分之執行，復經地政事務所就該部分為塗
  銷查封登記，被上訴人再以地政事務所為塗銷查封登記前之上訴人甲○○、戊○○
  、己○○、庚○○、丙○○五人於執行法院提出書狀、陳述主張系爭十四號六樓建
  物之執行程序尚未終結，均無可採。
七至於上訴人乙○○部分，查乙○○係於九十一年三月四日執原法院九十年度重訴字
  第四六○號民事判決、九十年度訴字第四八七二號民事判決及各確定證明書為執行
  名義，就原法院八十三年度執字第五五五○號強制執行事件聲明參與分配，已如前
  述，另有乙○○參與分配聲明狀影本在卷可憑（本院卷(二)第八十五頁以下）。另按
  「有執行名義之債權人聲明參與分配時，應提出該執行名義之證明文件。」強制執
  行法第三十四條第一項定有明文；再辦理強制執行事件應行注意事項第十六點關於
  第三十一條、第三十八條部分(一)規定：「債權人撤回強制執行之聲請時，如他債權
  人已依本法第三十四條第一項之規定聲明參與分配者，得聲請繼續執行。」。查上
  訴人乙○○係有執行名義之債權人，乙○○於九十一年三月四日聲明參與分配時，
  上訴人甲○○、戊○○、己○○、庚○○、丙○○五人早於八十五年五月二十二日
  強制執行程序終結前撤回強制執行一部（包括撤回本件系爭十四號六樓建物之執行
  ），則於上訴人乙○○聲明參與分配時，系爭十四號六樓建物之執行已經上訴人甲
  ○○、戊○○、己○○、庚○○、丙○○五人於八十五年五月二十二日撤回執行，
  並非聲請參與分配後始撤回。是本件無前述辦理強制執行事件應行注意事項第十六
  點關於第三十一條、第三十八條部分(一)：「債權人撤回強制執行之聲請時，如他債
  權人已依本法第三十四條第一項之規定聲明參與分配者，得聲請繼續執行。」之適
  用，換言之，上訴人乙○○聲明參與分配時，系爭十四號六樓建物已非執行標的物
  ，乙○○自無聲明繼續執行系爭十四號六樓建物之權利，則被上訴人就上訴人乙○
  ○部分提起第三人異議之訴，請求判決原法院八十三年度執字第五五五○號給付票
  款強制執行事件，就被上訴人所有建物（即系爭十四號六樓建物）所為之強制執行
  程序應予撤銷云云，仍屬無據。或謂乙○○於九十一年三月四日聲明參與分配時，
  系爭十四號六樓建物雖經上訴人甲○○、戊○○、己○○、庚○○、丙○○五人於
  八十五年五月二十二日撤回該部分之執行，但地政事務所未就該建物為塗銷查封登
  記，惟系爭十四號六樓建物之執行前經上訴人甲○○、戊○○、己○○、庚○○、
  丙○○五人之撤回強制執行而終結，且臺北市松山地政事務所亦已於九十二年五月
  二十七日就系爭十四號六樓建物之查封為塗銷查封之登記，均如前述，是被上訴人
  就上訴人乙○○之第三人異議之訴仍無實益。
八綜上所述，原法院八十三年度執字第五五五○號給付票款強制執行事件，就被上訴
  人所有建物（即臺北市○○區○○路五段一五○巷四百一一弄一四號六樓）所為之
  強制執行程序已經終結，被上訴人所提起之第三人異議之訴，已無從排除強制執行
  ，其訴已毫無實益，則被上訴人提起本件第三人異議之訴，請求撤銷就被上訴人所
  有建物（門牌號碼臺北市○○區○○路五段一百五十巷四百一十一弄十四號六樓）
  所為之強制執行程序，於法無據，應予駁回。原審為上訴人敗訴之判決，尚有未洽
  ，上訴意旨指摘此部分原判決不當，求予廢棄改判，為有理由，應由本院予以廢棄
  ，改判如主文第二項所示。
九本件因事證已臻明確，被上訴人聲請訊問證人陳達仁、余秀琴證明簽訂合建契約之
  過程、簽訂人等，然縱證人陳達仁、余秀琴到場證述被上訴人主張之簽訂合建契約
  過程、簽訂人屬實，亦與本件前開認定原法院八十三年度執字第五五五○號給付票
  款強制執行事件，就被上訴人所有建物（即系爭十四號六樓建物）所為之強制執行
  程序已經終結無涉，故本院不予訊問；另兩造其餘攻擊、防禦方法及所為之立證，
  與判決之結果不生若何影響，無庸再逐一予以論究，合併敘明。
據上論結，本件上訴為有理由，依民事訴訟法第四百五十條、第七十八條判決如主文
。
中　　　華　　　民　　　國　　九十三　　年　　　五　　　月　　 十一 　　日
                              民事第一庭
                                  審判長法  官  尤  豐  彥
                                        法  官  陳  金  圍
                                        法  官  湯  美  玉
正本係照原本作成。
不得上訴。
中　　　華　　　民　　　國　　九十三　　年　　　五　　　月　　 十二 　　日
                                        書記官  賴  淑  真
